【裁判字號】    97,交聲,503
【裁判日期】    970331
【裁判案由】    聲明異議
【裁判全文】
臺灣彰化地方法院交通事件裁定         97年度交聲字第503號
移送機關即
原處分機關  交通部公路總局臺中區監理所彰化監理站
異  議  人
即受處分人  甲○○
上列受處分人因違反道路交通管理處罰條例案件，對於交通部公
路總局臺中區監理所彰化監理站中華民國九十七年三月十七日所
為之處分（彰監四字第裁六四－ＺＣＡ三０六０五一號裁決書）
聲明異議，本院裁定如下：
    主  文
異議駁回。
    理  由
一、按汽車行駛高速公路，應依速限標誌指示，高速公路交通管
    制規則第五條第一項前段定有明文。而汽車行駛於高速公路
    、快速公路或設站管制之道路，不遵使用限制、禁止、行車
    管制及管理事項之管制規則而其行車速度超過規定之最高速
    限或低於規定之最低速限者，處汽車駕駛人新臺幣（下同）
    三千元以上六千元以下罰鍰；汽車駕駛人違反道路交通管理
    處罰條例第三十三條第一項之規定者，除依原條款處罰鍰外
    ，並予記違規點數一點，道路交通管理處罰條例第三十三條
    第一項第一款及第六十三條第一項第一款均有明定。又按汽
    車駕駛人之行為，有其他違規行為經以科學儀器取得證據資
    料之情形，當場不能或不宜攔截製單舉發者，得對汽車所有
    人逕行舉發處罰，道路交通管理處罰條例第七條之二第一項
    第六款亦著有明文。
二、原處分機關交通部公路總局臺中區監理所彰化監理站略以：
    本件係舉發機關即內政部警政署國道公路警察局第三警察隊
    泰安分隊舉發受處分人即異議人（下稱異議人）甲○○所有
    之車牌號碼六四一三─ＰＤ號自用一般小客貨車，於民國九
    十七年一月五日九時五十四分許，行經國道一號南下一五二
    公里處時，因有「汽車行駛高速公路速度超過規定最高速限
    （二十公里以上未滿四十公里）」之違規事由，經原舉發機
    關查核違規屬實，遂於九十七年三月十七日以彰監四字第裁
    六四－ＺＣＡ三０六０五一號裁決書，裁處罰鍰三千五百元
    ，並記違規點數一點。
三、本件聲明異議意旨如附件所示。
四、經查：
  (一)異議人所有之車牌號碼六四一三－ＰＤ號自用一般小客貨車
    於上揭時、地，因有「汽車行駛高速公路速度超過規定最高
    速限（二十公里以上未滿四十公里）」之違規事由，為舉發
    機關員警舉發等情，有該局公警交字第ＺＣＡ三０六０五一
    號舉發違反道路交通管理事件通知單（下稱舉發單）及違反
    道路交通管理事件裁決書各一份在卷可稽，且為異議人所自
    承，是其違規事實，堪以認定，合先說明。
  (二)按汽車行駛高速公路，內側車道為超車道，但小型車於不堵
    塞行車之狀況下，得以該路段容許之最高速限行駛於內側車
    道，高速公路及快速公路交通管制規則第八條第一項第三款
    已有明定，其目的乃為確保行車順暢，並建立用路人正確使
    用車道之駕駛習慣，因此，於不堵塞之情況下，僅容許以該
    路段所設之最高速限行駛，並非允許得於超車時超速。而依
    異議人之異議狀及舉發單所載，可知異議人係以一二０公里
    時速行駛於內側車道，已逾最高速限至為顯然，尚無得以駕
    駛習慣或主觀認知（例如超車就會超速）變更其違規行為之
    法律評價。
  (三)另觀諸內政部警政署所頒布之「固定式測速照相及移動式測
    速照相之設置理念、原則、執勤要領及查核機制」第一條第
    三項第一款，僅針對固定式測速照相方式（固定桿）之執勤
    要領有明文規定，雖就固定式測速照相器之「設置地點應透
    過媒體或大眾傳播或網路等告知民眾」，然對於移動式測速
    照相方式（車裝移動或人工設置、操作器材）之執勤要領並
    無類似規定，考之前開規則，乃為避免員警執法時產生爭議
    而頒布，而行車速度應依速限標誌指示，此為眾所周知之事
    實，異議人既領有駕駛執照，應知之甚明，自有隨時注意並
    遵守各路段時速限制之義務，以保障大眾及本身因使用交通
    設施之安全，而非以有無設置測速照相器作為修正駕駛習慣
    之依據。況道路上所設置「前有測速照相」之警告標誌，僅
    具提醒、督促駕駛人注意之作用而已，非為道路交通管理處
    罰條例第三十三條處罰之要件，亦非以有無設立作為判定該
    處可否取締超速違規之依據，異議人不反思己身超速行駛將
    肇致自身及其他用路人可能之高度危險，反以舉發地未設立
    告知牌為辯解，容非法治社會應有之正確觀念，所辯無足憑
    採。
  (四)末參之本件舉發員警，僅係依法執行交通勤務之公務員，其
    與異議人素不相識，復無怨隙，當無為貪圖些微績效，而無
    端構陷異議人之虞，故其所為之舉發違規事實，應堪採信。
    況員警掣單舉發違反道路交通管理處罰條例所列之違規事實
    ，本質上為行政處分，係公務員基於職務上權力，依法就特
    定之具體事件所為具有公法上效果之單方行政行為，基於公
    務員為公法上行為具有公信力之原則，該行政處分當可被推
    定為真正，其據以依法處分之事實認定亦為正確無誤，此公
    信原則，乃立法者賦予行政機關制定違反道路交通事件統一
    裁罰標準及處理細則，使執勤警員得當機處分，以達其維護
    交通秩序、公眾安全之行政目的。從而，本件異議人既未就
    執勤員警之舉發有誤提出相關證據以供調查，復不否認遭舉
    發當時確有駕駛上開車輛行經該處，本院查無任何證據足認
    舉發員警有何捏造事實違法取締之情事，則執勤員警本其維
    護交通秩序、公眾安全職責所為之舉發，自應受到合法、正
    確之推定。
  (五)綜上，異議人於上揭時、地，駕駛前開車輛，行駛高速公路
    超過規定最高速度之違規事實，既可認定，則原處分機關依
    處罰條例第三十三條第一項第一款、第六十三條第一項之規
    定，裁處異議人罰鍰三千五百元，並記違規點數一點，核無
    不當，本件異議為無理由，應予駁回。
五、據上論斷，應依道路交通管理處罰條例第八十七條，道路交
    通案件處理辦法第十九條，裁定如主文。
中    華    民    國    97    年    3     月    31    日
                  交通法庭    法  官  周莉菁
以上正本證明與原本無異。
如不服本裁定，應於裁定送達後五日內，向本院提出抗告狀（須
附繕本）。
中    華    民    國    97    年    3     月    31    日
                              書記官  卓俊杰


司法院資訊處製作；財團法人民間司法改革基金會備份。
